# 请教陈版主有关房屋建筑与土地摊销问题

提问人：chenlingao 时间：2013-03-28 18:47:10
陈版主，您好！公司为房地产开发企业，为了有效利用资源，将部分未售出的房屋进行出租，将该部分房屋自存货转到投资性房地产核算。企业按照固定资产的折旧年限（ 30 年）进行折旧。审计提出应该区分房屋建筑和土地成本，分别按照房屋建筑的年限（ 30年）和土地使用权年限（ 60 年）进行摊销。我认为该房屋和土地使用权是不可分的，理由是土地是整个业主共用的土地，而我公司未出售的只占很小一部分，它的价值不能单独体现，因为我不可能从整个地当中划出一块归我自己。请问陈版主我的这种看法对吗？

回答人：chenyiwei
回复 chenlingao 的帖子
首先要明确的是确认为投资性房地产是否合适？这部分房屋是暂时性出租，还是准备长期出租？
如果确认为投资性房地产是恰当的，则一般可以把相应的土地使用权价值和房屋建筑物价值合并计入投资性房地产原值中（实际上原先的开发成本也包含了这部分土地成本），按照房屋建筑物的可使用年限计提折旧，尤其是在单独处置土地不现实的情况下。

回答人：chenyiwei
回复 chenlingao 的帖子
对于最终目的还是择机出售，目前仅是暂时性出租的开发产品，其成本主要仍然是通过未来（预计在短期内）的出售来回收，而不是通过租金的现金流来回收，因此不属于投资性房地产。可以考虑仍然在“存货——出租开发产品”中列报。仅仅依据“1年”判断有无长期持有以备出租的意图，是不合适的。

提问人：zico9999 时间：2013-07-08 22:11:27
陈版： 准则上说：企业取得的土地使用权通常应确认为无形资产。土地使用权用于自行开发建造厂房等地上建筑物时，土地使用权的账面价值不与地上建筑物合并计算其成本，而仍作为无形资产进行核算，土地使用权与地上建筑物分别进行摊销和提取折旧。但下列情况除外： 1.房地产开发企业取得的土地使用权用于建造对外出售的房屋建筑物，相关的土地使用权应当计入所建造的房屋建筑物成本。 2.企业外购的房屋建筑物，实际支付的价款中包括土地以及建筑物的价值，则应当对支付的价款按照合理的方法(例如，公允价值)在土地和地上建筑物之间进行分配;如果确实无法在地上建筑物与土地使用权之间进行合理分配的，应当全部作为固定资产核算。
那么非房地产企业购地后，何时开始摊销？（我的意见没拿到土地证就做预付处理）土地用于自建厂房，是否可以把无形资产-土地使用权摊销转入“在建工程”？（记得《计学撮要》是有 2 种观点的，我们实务中一般是计入的）如果企业经营期限受限制，短于土地使用年限，那么差额计入无形资产残值？？

回答人：chenyiwei
1 、起摊时间是取得土地证和实际占用土地两者中的较早日期。 2 、参考《计学撮要》中的观点处理。 3 、可以预留残值。